臺灣高等法院民事判決
109年度家上字第75號
上  訴  人  A○1
訴訟代理人  連堂凱律師
複 代理 人  鍾佩君律師
被 上訴 人  A○2
訴訟代理人  吳宗華律師
上列當事人間請求離婚事件，上訴人對於中華民國108年11月26
日臺灣臺北地方法院第一審判決（107 年度婚字第238 號）提起
上訴，本院於109年8月5日言詞辯論終結，判決如下：
    主      文
上訴駁回。
第二審訴訟費用由上訴人負擔。　　　　
    事實及理由
一、上訴人主張：兩造於民國83年9月3日結婚，育有子女甲○○、
    乙○○。伊自92年起受公司指派至海外任職，被上訴人從未主
    動電話聯絡伊，更於102年裝修兩造住家時，將兩造臥房改
    為被上訴人與女兒乙○○之房間，伊返臺時僅能睡在客廳，兩
    造形同陌路。伊曾於105年7月26日起訴離婚，於106年3月7
    日達成和解，協議分居10個月，然分居期間，兩造仍未能改
    善彼此相處模式，被上訴人缺席婚姻諮商，且刻意疏離伊與
    未成年子女間情感，導致夫妻感情嚴重破裂。以上已構成兩
    造難以維持婚姻之重大事由，且被上訴人應負責任較重，爰
    依民法第1052條第2項規定，求為准伊與被上訴人離婚之判
    決（原審為上訴人敗訴之判決，上訴人不服，提起上訴）。
    上訴聲明：㈠原判決廢棄。㈡准上訴人與被上訴人離婚。
二、被上訴人則以：上訴人自92年起長期海外工作，由伊操持家
    務，獨自照顧子女，上訴人自95年起隱瞞其在大陸地區之聯
    絡資訊，並於100年間突對伊提出離婚要求，102年間伊獨力
    完成家中裝修事宜，因上訴人長期未歸，故將上訴人物品整
    理置於書房中，上訴人非無房間可用，然上訴人竟自104年
    底搬離兩造住所，又於105年提起離婚訴訟，伊為避免兩造
    婚姻糾紛影響孩子學測考試，方與上訴人達成分居協議。上
    訴人於分居期間未有挽回婚姻和諧之善意舉動，且於協議分
    居未滿時，即再次提起離婚訴訟。兩造情感雖有不睦，伊仍
    期待與上訴人共同生活，未喪失維持婚姻之意願，縱使兩造
    婚姻已生破綻而無回復之希望，伊亦無可歸責之處，而係可
    歸責於上訴人，其提起離婚之訴，自無理由等語，資為抗辯
    。答辯聲明：上訴駁回。
三、得心證之理由：
　㈠民法第1052條第1項所列舉10款判決離婚事由以外之重大事由
    ，難以維持婚姻者，夫妻之一方得請求離婚，但其事由應由
    夫妻之一方負責者，僅他方得請求離婚，民法第1052條第2
    項定有明文。關於「難以維持婚姻之重大事由」，其判斷之
    標準為婚姻是否已生破綻而無回復之希望。而婚姻是否已生
    破綻無回復之希望，則應依客觀之標準，即難以維持婚姻之
    事實，是否已達於倘處於同一境況，任何人均將喪失維持婚
    姻意欲之程度而定。倘該重大事由，夫妻雙方均須負責時，
    應比較衡量雙方之有責程度，僅責任較輕之一方得向責任較
    重之他方請求離婚，如有責程度相同時，雙方均得請求離婚
    ，始屬公允，是責任較重之一方應不得向責任較輕之他方請
    求離婚。
　㈡查，兩造於83年9月3日結婚，育有子女甲○○、乙○○。上訴人
    自92年起，受派至海外任職，在臺生活期間甚短，上訴人自
    100年間起向被上訴人請求離婚，並於104年間因家中裝修後
    房間使用問題與被上訴人爭執後遷出兩造住處，嗣於105年7
    月26日起訴請求離婚，由原法院以105年度婚字第321號事件
    受理（下稱前案），兩造於106年3月7日達成和解協議分居1
    0個月等情，有兩造戶籍謄本、上訴人入出境資訊、前案和
    解筆錄可查（見原審卷13、15、181至191頁），並為兩造所
    不爭執（見本院卷71至72頁）。兩造自上訴人長期海外工作
    後聚少離多，上訴人自100年間起即無意維持婚姻，104年間
    上訴人更遷出兩造住處，徹底決裂，105年間上訴人提起前
    案訴訟，雖經兩造協議分居多月，上訴人再次提起本件訴訟
    請求離婚，依此客觀情況，難認兩造尚有共營夫妻生活之可
    能，上訴人主張兩造婚姻關係已存在重大而難以回復之破綻
    ，尚非無據。
　㈢次查，據證人甲○○證稱：上訴人於伊幼時前往海外工作，一
    開始父母很好，後來伊要升國中時，上訴人拿出一份協議書
    要被上訴人簽，被上訴人不願意離婚，為了避免吵架就會迴
    避上訴人。104年間有次兩造衝突後，上訴人再沒回家。家
    中門鎖、電話號碼從未變動過，一開始上訴人有說海外工作
    地點，但後來問上訴人就不透露。家中現有三個房間，一間
    是媽媽與妹妹住，一間伊住，一間是書房，有上訴人可住的
    地方，但上訴人說要睡客廳等語（見原審卷195至200頁）。
    證人乙○○證稱：伊小學四、五年級時，上訴人拿離婚協議書
    給被上訴人，兩人感情開始生變，之前沒有常常吵架。被上
    訴人有向上訴人說過家中要修繕之事，上訴人會避開，修繕
    後，上訴人回家睡大房，並非被上訴人叫上訴人去客廳睡。
    伊不知上訴人海外工作地點，因上訴人寄回家的東西會塗去
    地址，伊親自去向管理員收件還沒拆封就是塗黑的。上訴人
    通常以電話與家人聯絡，被上訴人平常很忙，會請伊和甲○○
    與上訴人聯絡時要求傳話等語（見原審卷201至206、316頁
    ）。參以上訴人寄送郵件回臺，郵件上寄件人地址、電話等
    資訊已經塗去一節，經被上訴人提出附於郵件包裝上、經貨
    運廠商封裝之郵件明細為證（見原審卷123頁，本院卷131頁
    ）。足見兩造自92年間被上訴人外派工作起，本建立遠隔重
    洋、各司其職，由子女居間溝通之生活模式，相安無事，直
    至上訴人於100年間突然要求被上訴人離婚後，兩造感情始
    生波瀾，上訴人並隱瞞其海外地址、電話等聯絡方式，致兩
    造間互信漸失，上訴人就兩造婚姻破綻確有可歸責之處。上
    訴人既未舉證其曾請求被上訴人調整兩造間溝通方式，亦未
    提出事證證明其曾主動撥打被上訴人手機聯絡，但遭被上訴
    人拒絕之情形，益徵上訴人主張係因被上訴人不主動連絡，
    始致兩造感情疏離云云，自非實情。又被上訴人於102年修
    繕兩造住處，將上訴人物品整理收藏，上訴人回臺，並非無
    房間可用，但上訴人選擇睡沙發等情，業經證人甲○○、乙○○
    證述如前，上訴人主張被上訴人未為其預留房間，家中無容
    身之處，致其於104年遷離家中云云，亦無可採。此外，審
    酌上訴人於100年間恣意要求離婚、並隱瞞其海外地址在前
    ，105年又以前案訴請離婚，並經調解成立分居之協議在後
    ，上訴人破壞兩造婚姻和諧、互信關係之情狀甚明，自難要
    求被上訴人於協議分居後須單方主動與上訴人溝通挽回婚姻
    ；上訴人徒以被上訴人缺乏積極作為，或偶然一次未能參與
    婚姻諮商，即指摘被上訴人無維持婚姻之意願云云，尚與情
    理未符。另上訴人所提出與乙○○對話紀錄（見原審卷17頁）
    ，僅得證明乙○○向上訴人表示見面需配合甲○○之作息狀況，
    仍無從證明被上訴人有何故意疏離上訴人與子女情感之事實
    。此外，上訴人於101年間將臺北市○○區○○街○段00巷0號11
    樓建物贈與被上訴人一節，固有建物謄本可稽（見本院卷12
    3至125頁），惟其可能原因本有多端，上訴人既未舉證證明
    此建物所有權移轉與兩造婚姻存續有何關連，其於本院準備
    程序終結後，據此主張被上訴人於101年間曾以此條件同意
    與其離婚一節，無可憑採。基上，上訴人就兩造婚姻不能維
    持，顯具較高可歸責性，依上說明，自不得依民法第1052條
    第2項之規定請求離婚。
四、綜上所述，上訴人依民法第1052條第2項規定請求與被上訴
    人離婚，尚屬無據，不應准許。原審為上訴人敗訴判決，核
    無不合，上訴意旨指摘原判決不當，求予廢棄改判，為無理
    由，應駁回其上訴。
五、本件事證已臻明確，兩造其餘之攻擊或防禦方法及所用之證
    據，經本院斟酌後，認為均不足以影響本判決之結果，爰不
    逐一論列，附此敘明。
六、據上論結，本件上訴為無理由，依家事事件法第51條、民事
    訴訟法第449條第1項、第78條，判決如主文。　　
　　　　　　　　　
中　　華　　民　　國　　109 　年　　8 　 月　　26 　　日
　　　　　　　　　家事法庭
                      審判長法  官  蕭胤瑮
                            法  官  許勻睿
                            法  官  袁雪華
正本係照原本作成。
如不服本判決，應於收受送達後20日內向本院提出上訴書狀，其
未表明上訴理由者，應於提出上訴後20日內向本院補提理由書狀
（均須按他造當事人之人數附繕本）上訴時應提出委任律師或具
有律師資格之人之委任狀；委任有律師資格者，另應附具律師資
格證書及釋明委任人與受任人有民事訴訟法第466 條之1第1項但
書或第2項（詳附註）所定關係之釋明文書影本。如委任律師提
起上訴者，應一併繳納上訴審裁判費。
中　　華　　民　　國　　109 　年　　8 　　月　　26　　日

  　　　　　　　　　　　　　書記官  蕭英傑
　　　　　　　　　　　　　
附註：
民事訴訟法第466條之1（第1項、第2項）：
對於第二審判決上訴，上訴人應委任律師為訴訟代理人。但上訴
人或其法定代理人具有律師資格者，不在此限。
上訴人之配偶、三親等內之血親、二親等內之姻親，或上訴人為
法人、中央或地方機關時，其所屬專任人員具有律師資格並經法
院認為適當者，亦得為第三審訴訟代理人。